【裁判字號】    98,訴緝,118
【裁判日期】    981230
【裁判案由】    違反槍砲彈藥刀械管制條例
【裁判全文】
臺灣桃園地方法院刑事判決             98年度訴緝字第118號
公  訴  人  臺灣桃園地方法院檢察署檢察官
被      告  甲○○
指定辯護人  本院公設辯護人陳瑞明
上列被告因違反槍砲彈藥刀械管制條例案件，經檢察官提起公訴
（98年度偵字第2063號），本院判決如下︰
    主  文
甲○○未經許可，寄藏可發射子彈具有殺傷力之改造手槍，累犯
，處有期徒刑參年陸月，併科罰金新臺幣伍萬元，罰金如易服勞
役，以新臺幣壹仟元折算壹日。扣案之仿COLT廠MK  IV/SERIES’
70型半自動手槍製造之改造手槍壹枝（含彈匣壹個，槍枝管制編
號：0000000000號）沒收。
    事  實
一、甲○○前因違反動產擔保交易法案件，經本院以92年度壢簡
    字第572 號判決判處有期徒刑3 月確定，並於民國93年3 月
    1 日易科罰金執行完畢。詎猶未知悔改，明知可發射子彈具
    有殺傷力之改造手槍及子彈，係槍砲彈藥刀械管制條例第4
    條第1 項第1 款、第2 款所列管之槍砲、彈藥，非經中央主
    管機關許可，不得持有、寄藏，竟於97年1 月間某日，在桃
    園縣中壢市○○路雙連1 段174 號之某中古車行內，收受真
    實姓名、年籍不詳之成年友人「阿成」託其代為保管以牛皮
    紙袋藏放之具殺傷力之仿COLT廠MK IV/SERIES’70型半自動
    手槍製造之改造手槍1 枝（含彈匣1 個，槍枝管制編號：00
    00000000號）及具殺傷力之由金屬彈殼組合直徑10.1㎜金屬
    彈頭而成之非制式子彈1 顆，即未經主管機關許可將之寄藏
    。嗣於98年1 月10日某時，甲○○將上揭槍彈取出置於其所
    駕之G9-7949 號自用小客車駕駛座下方欲將上開槍彈移至他
    處藏放，為警於晚間9 時10分許，在桃園縣中壢市○○○路
    與榮安二街口攔檢查獲，並扣得上開改造手槍1 支（含彈匣
    ）及子彈1 顆，始悉上情。
二、案經桃園縣政府警察局移送臺灣桃園地方法院檢察署檢察官
    偵查起訴。
    理  由
一、證據能力方面：
（一）按被告以外之人於審判外之陳述，雖不符前4 條之規定，
      而經當事人於審判程序同意作為證據，法院審酌該言詞陳
      述或書面陳述作成時之情況，認為適當者，亦得為證據；
      當事人、代理人或辯護人於法院調查證據時，知有第159
      條第1 項不得為證據之情形，而未於言詞辯論終結前聲明
      異議者，視為有前項之同意，刑事訴訟法第159 條之5 就
      此定有明文。而本案所引用之供述證據，經本院依法踐行
      調查證據程序，公訴人、被告及辯護人均不爭執本院以下
      所引用供述證據之證據能力，且迄本院言詞辯論終結前未
      就供述證據之證據能力聲明異議，又查無依法應排除其證
      據能力之情形，是後述所引用供述證據之證據能力均無疑
      義，依法自有證據能力，均得作為本案證據，先予敘明。
（二）查獲現場照片、查獲槍彈照片（見98年度偵字第2063號卷
      第49至50頁、第62至63頁），與本案事實具有自然關聯性
      ，復屬物證性質，且查無事證足認有違背法定程式或經偽
      造、變造所取得之情事，況公訴人、被告及辯護人對此部
      分之證據能力亦不爭執，是堪認具有證據能力。
（三）又現行刑事訴訟法關於「鑑定」之規定，除選任自然人充
      當鑑定人外，另設有囑託機關鑑定制度。依同法第198 條
      、第208 條之規定，不論鑑定人或鑑定機關、團體，固均
      應由法院、審判長、受命法官或檢察官視具體個案之需要
      而為選任、囑託，並依第206 條之規定，提出言詞或書面
      報告，始符合同法第159 條第1 項所定得作為證據之「法
      律有規定」之情形。否則所為之鑑定，仍屬傳聞證據。然
      於司法警察機關調查中之案件，為因應實務上，或因量大
      、或有急迫之現實需求，併例行性當然有鑑定之必要者，
      例如毒品之種類與成分、尿液之毒品反應，或者槍、彈有
      無殺傷力等鑑定，基於檢察一體原則，得由該管檢察長對
      於轄區內之案件，以事前概括選任鑑定人或囑託鑑定機關
      、團體之方式，俾便轄區內之司法警察官、司法警察對於
      調查中之此類案件，得即時送請先前已選任之鑑定人或囑
      託之鑑定機關、團體實施鑑定，以求時效（法務部92年9
      月1 日法檢字第0920035083號函參照，刊載於法務部公報
      第312 期）。此種由檢察機關概括選任鑑定人或概括囑託
      鑑定機關、團體，再轉知司法警察官、司法警察於調查犯
      罪時參考辦理之作為，法無明文禁止，係為因應現行刑事
      訴訟法增訂傳聞法則及其例外規定之實務運作而為。則經
      由司法警察官、司法警察依檢察官所概括選任之鑑定人或
      囑託鑑定機關、團體所為之鑑定結果，與檢察官選任或囑
      託為鑑定者，性質上並無差異，同具有證據能力。本件扣
      案槍枝、子彈，係由查獲之司法警察即桃園縣政府警察局
      中壢分局依上開規定送請內政部警政署刑事警察局鑑定，
      所為之書面鑑定報告即內政部警政署刑事警察局98年2 月
      5 日刑鑑字第0980008913號鑑定書（見98年度偵字第2063
      號卷第74至75頁），自屬上開「法律規定」得為證據者，
      而有證據能力。
（四）扣案之上開槍枝1 枝及子彈1 顆，並非供述證據，無傳聞
      法則之適用，然與本案具有關聯性，且上開物證經司法警
      察合法取得，具有證據能力。
二、上揭事實，業據被告於警詢、檢察官訊問及本院審理時均坦
    承不諱，復有查獲現場照片、查獲槍彈照片等在卷可稽（見
    98年度偵字第2063號卷第49至50頁、第62至63頁），及扣案
    之仿COLT廠MK IV/SERIES’70型半自動手槍製造之改造手槍
    1 枝（含彈匣1 個，槍枝管制編號：0000000000號）及口徑
    10.1mm非制式子彈1 顆等物為憑，應可信實。又經將上開扣
    案之槍彈送請內政部警政署刑事警察局鑑定，鑑定結果：（
    一）送鑑手槍1 支（槍枝管制編號：0000000000 ） ，認係
    改造手槍，由仿COLT廠MK IV/SERIES’70型半自動手槍製造
    之槍枝，換裝土造金屬槍管而成，擊發功能正常，可供擊發
    適用子彈使用，認具殺傷力；（二）送鑑子彈1 顆，認係非
    制式子彈，由金屬彈殼組合直徑10.1㎜金屬彈頭而成，經試
    射，可擊發，認具殺傷力等情，有內政部警政署刑事警察局
    98年2 月5 日刑鑑字第0980008913號鑑定書1 份在卷可證（
    見98年度偵字第2063號卷第74至75頁），堪認上揭送鑑之槍
    枝及業經試射之子彈均為具有殺傷力之管制槍、彈無訛。被
    告上開任意性之自白，核與事實相符，而可採信。綜上所述
    ，本案事證明確，被告犯行洵堪認定，應依法論科。
三、論罪科刑方面：
（一）按槍砲彈藥刀械管制條例第7 條第4 項、第12條第4 項，
      均係將「持有」與「寄藏」為分別之處罰規定，而寄藏與
      持有，均係將物置於自己實力支配之下，僅寄藏必先有他
      人之持有行為，而後始為之受「寄」代「藏」而已。故寄
      藏之受人委託代為保管，其保管之本身，亦屬持有。不過
      ，此之持有係受寄之當然結果，故法律上宜僅就寄藏行為
      為包括之評價，不應另就持有行為予以論罪。寄藏與持有
      之界限，應以持有即實力支配係為他人或為自己而占有管
      領為判別準據，寄藏之犯罪，於受人委託代為保管而持有
      之際，即已成立，不以另有完成藏匿行為為必要，其犯罪
      之完結繼續至寄藏行為終了時止（參照最高法院95年台上
      字第3978號判決意旨）。又寄藏與持有槍枝、子彈，其單
      純之持有並不包括寄藏，但寄藏之受人委託代為保管，其
      保管本身所為之持有，係寄藏之當然結果，法律上僅就寄
      藏行為為包括之評價，不另就持有論罪（參照最高法院97
      年度台上字第4178號判決意旨）。本件被告受友人「阿成
      」之託代為保管上開槍彈，依前揭意旨核屬寄藏之行為，
      雖被告嗣後取出上開槍、彈放置於其所駕駛之自用小客車
      駕駛座下，然持有本屬寄藏之當然結果，且亦無證據足認
      被告有據為己有之意思，是核被告所為，猶應認係犯槍砲
      彈藥刀械管制條例第8 條第4 項未經許可寄藏可發射子彈
      具有殺傷力之改造手槍罪及同條例第12條第4 項之未經許
      可，寄藏子彈罪。
（三）被告以一寄藏行為同時持有改造手槍及子彈，為想像競合
      犯，應依刑法第55條規定，從一較重之未經許可寄藏可發
      射子彈具有殺傷力之改造手槍罪處斷。
（四）被告有事實欄所述之前科，有臺灣高等法院被告前案紀錄
      表1 份在卷可稽，其於有期徒刑執行完畢後5 年以內，故
      意再犯本件有期徒刑以上之罪，為累犯，應依刑法第47條
      第1 項之規定加重其刑。
（五）爰審酌槍枝及子彈殺傷力強大，屬具有高度危險性之物品
      ，非經主管機關許可不得擅自持有、寄藏，以維社會大眾
      安全，而被告卻因受託保管而寄藏、持有具殺傷力之改造
      手槍1 支、子彈1 顆，對社會之秩序及安寧，勢將會造成
      極大之不安與影響，所為非是，惟念及被告於犯後已坦承
      犯行，其並未以持有之槍彈加以犯罪及其犯罪動機、目的
      等一切情狀，量處如主文所示之刑，罰金部分併依刑法第
      42條第3 項前段之規定，諭知易服勞役之折算標準，以示
      懲儆。
（六）沒收部分：
    (1)扣案仿COLT廠MK IV/SERIES’70型半自動手槍製造之改造
      手槍1 枝（含彈匣1 個，槍枝管制編號：0000000000號）
      ，屬違禁物，不問屬何人所有，均依刑法第38條第1 項第
      1 款規定宣告沒收。
    (2)至於扣案經採樣試射之由金屬彈殼組合直徑10.1㎜金屬彈
      頭而成之非制式子彈1 顆，已經鑑定試射完罄，射擊後其
      彈藥部分因擊發而燃燒殆盡，已不具子彈之功能，已無殺
      傷力，就該部分自毋庸宣告沒收，併此敘明。
    (3)又被告行為時用以盛裝手槍及子彈之牛皮紙袋，未經查扣
      ，所在不明，又非違禁物，本有其適當之用途，為免將來
      執行之疑難，上開物品不予沒收，附此敘明。
據上論斷，應依刑事訴訟法第299 條第1 項前段，槍砲彈藥刀械
管制條例第8 條第4 項、第12條第4 項，刑法第11條前段、第55
條、第47條第1 項、第42條第3 項前段、第38條第1 項第1 款，
判決如主文。
本案經檢察官徐文豪到庭執行職務。
中    華    民    國    98    年    12    月    30    日
                刑事第十二庭審判長法  官  魏  于  傑
                                  法  官  李  文  娟
                                  法  官  羅  國  鴻
以上正本證明與原本無異。
如不服本判決，應於判決送達後10日內向本院提出上訴狀（應附
繕本），其未敘述上訴理由者，應於上訴期間屆滿後20日內補提
理由書狀於本院，上訴於臺灣高等法院。
                                  書記官  戴  育  萍
中    華    民    國    99    年    1     月    5     日
【論罪科刑法條】
槍砲彈藥刀械管制條例第8條
未經許可，製造、販賣或運輸鋼筆槍、瓦斯槍、麻醉槍、獵槍、
空氣槍或第4 條第1 項第1 款所定其他可發射金屬或子彈具有殺
傷力之各式槍砲者，處無期徒刑或5 年以上有期徒刑，併科新臺
幣1千萬元以下罰金。
未經許可，轉讓、出租或出借前項所列槍枝者，處5 年以上有期
徒刑，併科新臺幣1 千萬元以下罰金。
意圖供自己或他人犯罪之用，而犯前二項之罪者，處無期徒刑或
7 年以上有期徒刑，併科新臺幣 1 千萬元以下罰金。
未經許可，持有、寄藏或意圖販賣而陳列第1 項所列槍枝者，處
3 年以上10 年以下有期徒刑，併科新臺幣 700 萬元以下罰金。
第1 項至第3 項之未遂犯罰之。
槍砲彈藥刀械管制條例第12條
未經許可，製造、販賣或運輸子彈者，處1 年以上7 年以下有期
徒刑，併科新台幣500 萬元以下罰金。
未經許可，轉讓、出租或出借子彈者，處6 月以上5 年以下有期
徒刑，併科新台幣300 萬元以下罰金。
意圖供自己或他人犯罪之用，而犯前二項之罪者，處3 年以上10
年以下有期徒刑，併科新台幣700 萬元以下罰金。
未經許可，持有、寄藏或意圖販賣而陳列子彈者，處5 年以下有
期徒刑，併科新台幣300 萬元以下罰金。
第1 項至第3 項之未遂犯罰之。

司法院資訊處製作；財團法人民間司法改革基金會備份。
